臺灣苗栗地方法院刑事判決
 111年度訴字第196號
公  訴  人  臺灣苗栗地方檢察署檢察官
被      告  陳信妤



上列被告因加重詐欺等案件，經檢察官提起公訴（111年度偵字
第859號）暨移送併辦(111年度偵字第487號)，本院判決如下：
    主  文
甲○○犯如附表二編號一至三所示之罪，各處如附表二編號一至三
所示之刑。應執行有期徒刑陸月，併科罰金新臺幣肆萬元，罰金
如易服勞役，以新臺幣壹仟元折算壹日。
    事  實
一、甲○○明知金融機構帳戶係個人理財之重要工具，為個人財產
    、信用之重要表徵，將金融機構帳戶資料提供予他人使用，
    可能供詐欺犯罪者所用，便利詐欺犯罪者得詐騙不特定民眾
    將款項匯入該人頭帳戶，再將該犯罪所得提領或轉出，製造
    金流斷點，達到掩飾、隱匿之結果，逃避檢警之追緝金流以
    隱匿詐欺犯罪所得之去向及所在而進行洗錢，且其前有多次
    辦理貸款之經驗，明知辦理貸款並不需要提供金融帳戶供匯
    入不明款項後又再提出交付，且如需透過虛偽之資金流動，
    致使銀行誤信其有還款之能力而同意借款，亦屬不當之方式
    ，詎其仍與真實姓名年籍均不詳，自稱「陳伯宇」之成年男
    子（包含以下不詳詐欺者均不能排除一人分飾多角之可能，
    故無證據證明為3人以上共犯，亦無證據證明係未成年人）
    共同基於詐欺取財及洗錢之犯意聯絡，由甲○○於民國110年9
    月29日，經由通訊軟體LINE提供其向兆豐商業銀行股份有限
    公司所申辦帳號：00000000000號帳戶（下稱：兆豐帳戶）
    及向玉山商業銀行所申辦帳號：0000000000000號帳戶（下
    稱：玉山帳戶）之帳戶資料予「陳伯宇」使用。嗣「陳伯宇
    」取得上開帳戶資料後，即基於意圖為自己不法所有之詐欺
    取財犯意及洗錢之犯意，以附表一編號1至3所示之方式，詐
    欺乙○○、丙○○及丁○○，致乙○○、丙○○及丁○○均陷於錯誤，分
    別於附表一編號1至3所示時間，將附表一編號1至3所示金額
    分別匯入上揭帳戶內，隨後由甲○○於附表一編號1至3所示時
    、地，領取乙○○等人匯款後，再於附表一編號1至3所示交付
    款項地點，將提領之款項交予「陳伯宇」，藉此隱匿犯罪所
    得，逃避查緝。
二、案經乙○○、丙○○及丁○○訴由苗栗縣警察局頭份分局報請臺灣
    苗栗地方檢察署檢察官偵查起訴暨移送併辦。　　
    理  由
壹、程序部分：
    按刑事訴訟法第159條之5規定：「（第1項）被告以外之人
    於審判外之陳述，雖不符前4條之規定，而經當事人於審判
    程序同意作為證據，法院審酌該言詞陳述或書面陳述作成時
    之情況，認為適當者，亦得為證據。（第2項）當事人、代
    理人或辯護人於法院調查證據時，知有第159條第1項不得為
    證據之情形，而未於言詞辯論終結前聲明異議者，視為有前
    項之同意」，其立法意旨在於傳聞證據未經當事人之反對詰
    問予以核實，原則上先予排除，惟若當事人已放棄詰問或未
    聲明異議，基於證據資料愈豐富，愈有助於真實發現之理念
    ，且強化言詞辯論原則，法院自可承認該傳聞證據例外擁有
    證據能力。經查，檢察官、被告均未對本院下述其餘所引用
    之證據之證據能力表示意見(見本院卷第61至63頁)，且迄至
    言詞辯論終結前亦未聲明異議，可認為均同意作為證據，本
    院審酌該等證據之取得過程並無瑕疵，與本案待證事實間復
    具有相當之關聯性，以之為本案證據尚無不當，認為得為本
    案之證據，是依刑事訴訟法第159條之5之規定，均有證據能
    力。　　　　
貳、實體部分：　
一、訊據被告固不否認有於上開時間，將其所申辦之兆豐帳戶、
    玉山帳戶予以拍照後，再經由行動電話通訊軟體LINE傳送予
    「陳伯宇」，復由被告依「陳伯宇」指示於附表一編號1至3
    所示時間提領附表一編號1至3所示帳戶內之款項後，分別將
    所提領之款項將共計61萬5,000元悉數交付予「陳伯宇」等
    情(見附表一認定事實所憑證據所載被告供述)；惟矢口否認
    有何詐欺及洗錢犯行，並辯稱：其不認識「陳伯宇」，其沒
    有共同詐欺，其也是被害人，其只是想要辦理貸款，其當時
    急用錢，其提供帳戶是對方說要整理帳戶辦理貸款，其有去
    領錢，其沒有騙被害人錢，其當時也是被騙云云(見本院卷
    第51至55頁、第81至87頁)。經查：
　㈠上開兆豐帳戶、玉山帳戶為被告所申請開立，且為被告於110
    年9月29日透過通訊軟體LINE，將上開帳戶存摺封面照片傳
    送予「陳伯宇」之事實，及「陳伯宇」於取得上開帳戶資料
    後，遂於附表一編號1至3所示時間，以附表一編號1至3所示
    方法對告訴人丙○○、乙○○、丁○○施以詐術後，致告訴人丙○○
    、乙○○、丁○○陷於錯誤判斷，而依指示於附表一編號1至3所
    示時間轉匯款項至附表一編號1至3所示帳戶內等事實，以及
    被告於附表一編號1至3所示提領款項時間，依指示將附表一
    編號1至3所示帳戶內之款項領出後，將共計61萬5,000元悉
    數交予「陳伯宇」等情，除據被告供述在卷外(詳細卷內位
    置詳如附表一「認定事實所憑證據」欄所示)，並與證人丙○○、乙○○、丁○○於警詢證述之情節相符(詳細卷內位置詳如附
    表一「認定事實所憑證據」欄所示)，並有附表一「認定事
    實所憑證據」欄所示之證據資料等在卷可核；而證人丙○○、
    乙○○、丁○○與被告素不認識，彼此間亦無任何怨隙，衡情證
    人丙○○、乙○○、丁○○應無設詞攀誣，或虛構事實以陷害被告
    之理，且證人丙○○、乙○○、丁○○等上開所證述內容並核與上
    開相關卷證內容相符，故證人丙○○、乙○○、丁○○上開於警詢
    證述內容，經核均與上開事證相符，尚無不可採信之處，故
    此部分事實先堪認定。
　㈡按行為人對於構成犯罪之事實，明知並有意使其發生者，為
    故意。行為人對於構成犯罪之事實，預見其發生而其發生並
    不違背其本意者，以故意論，刑法第13條定有明文。是故意
    之成立，不以對於構成犯罪之事實，明知並有意使其發生為
    必要，僅需對於構成犯罪之事實、結果，預見其發生，而其
    發生並不違背其本意即為已足。查金融帳戶為關係個人財產
    、信用之重要理財工具，一般民眾皆得申請使用，並無特殊
    限制，若有不熟識之人藉端向他人蒐集帳戶或帳號，通常係
    為利用為與財產有關之犯罪工具；且國內目前詐騙行為橫行
    ，詐騙集團為掩飾其等不法行徑，避免執法人員循線查緝，
    經常利用他人金融帳戶收取詐騙所得後，指示帳戶持有人或
    其他車手提領款項後，以現金交付詐騙集團之上手，以確保
    犯罪所得免遭查獲，隱匿犯罪所得之去向、所在，此等案件
    迭有所聞，並經政府機關、傳播媒體廣為宣導周知。而案發
    當時被告為心智正常之成年人，且經被告於偵查中供述稱：
    其擔任過作業員，曾向凱基銀行信用貸款36萬元還沒還完，
    還有向和潤公司辦理機車貸款，其知道正常向銀行貸款程序
    需經過對保，確保本人借款及還款能力，而且不需要交付個
    人金融帳戶或幫忙領錢，其知道對方說要把帳戶弄得漂亮不
    是正當方式等語（見111年度偵字第859號卷第123至125頁）
    ；顯見其對於社會上金融交易秩序及金融機構帳戶可能作為
    資金或其他所用之金流工具應有認識，尤其被告前有信用貸
    款、機車貸款之紀錄，其對於資金借貸一般均須向金融機構
    申請等情知悉，此亦為被告所自認，再衡以近年詐欺手段更
    迭出新且詐欺集團之新聞時有所聞，政府亦廣為宣廣，是綜
    合各情，被告對於詐欺者利用他人金融帳戶做為詐騙工具並
    進行洗錢之行為模式，顯然已知之甚詳，自難諉為不知。但
    被告竟率然將上開兆豐帳戶、玉山帳戶資料提供予「陳伯宇
    」後，再依「陳伯宇」指示將附表一編號1至3所示被害人匯
    入款項提領出後，將共計61萬5,000元悉數交予「陳伯宇」
    ，本院認被告提領款項時，應可合理懷疑所提領之款項，可
    能為不法之犯罪所得，足認被告對於其所提領款項確係詐騙
    之犯罪所得，其配合提領而交付款項之舉動屬詐騙犯罪隱匿
    犯罪所得去向、所在行為之一部等情，顯然有所預見且不違
    背其本意，而有詐欺取財及洗錢之不確定故意甚明。
　㈢又況被告前於警詢供述稱：對方表示要有財力證明才有辦法
    申請貸款，要帳戶資料過去讓他們幫忙包裝帳戶，所以其將
    國泰世華銀行、玉山銀行、兆豐銀行帳戶拍給對方，後來依
    指示去提領帳戶內的錢再交給對方等語(見111年度偵字第85
    9號卷第19至21頁)；另於偵查中供述稱：「(問：你在警詢
    中稱所謂的幫忙包裝帳戶、養帳戶是什麼意思?)對方說把我
    帳戶弄得漂亮才能貸款。(問：如果需要透過這樣的方式，
    讓銀行相信你有還款能力，而願意借你錢，你認為這是正當
    的方式嗎?)不是」等語(見111年度偵字第859號卷第123至12
    4頁)，可知「陳伯宇」與被告聯繫時，表明要以被告所提供
    之金融帳戶供匯入金額，被告卻為美化帳戶等理由，毫不在
    乎詐騙犯罪者所稱用以製作虛偽金流之資金來源，極有可能
    係被害人遭詐騙所匯入之款項，仍執意將本案兆豐帳戶、玉
    山帳戶之資料提供予「陳伯宇」，容任「陳伯宇」可隨意使
    用該帳戶作為款項匯入之人頭帳戶，並依其指示將匯入款項
    提領後以現金交付「陳伯宇」，則被告對於所提領款項確係
    詐騙之犯罪所得，其配合提領而交付款項之舉動屬施以詐欺
    之人隱匿犯罪所得去向、所在行為之一部等情，顯然有所預
    見且不違背其本意，而有詐欺取財及洗錢之不確定故意。被
    告事後雖於本院審理中供稱其係為辦理貸款而依指示提供帳
    戶資料、提領款項交付云云，惟衡以被告於本院自述其有個
    人信用貸款、機車貸款等情，足認被告對於金融機構辦理貸
    款之程序及流程知悉甚詳，則被告暨對於金融帳戶攸關金融
    交易等情已然知悉，又據被告自承其並不熟識「陳伯宇」觀
    之，被告上揭將帳戶交付予「陳伯宇」之行為，顯然確已有
    所預見且不違背其本意，而有詐欺取財及洗錢之不確定故意
    ，其事後於審理中之供述，顯屬事後卸責之詞，並不可採。
　㈣又按共同正犯之成立，祇須具有犯意之聯絡，行為之分擔，
    既不問犯罪動機起於何人，亦不必每一階段犯行，均經參與
    。共同實行犯罪行為之人，在合同意思範圍內，各自分擔犯
    罪行為之一部，相互利用他人之行為，以達其犯罪之目的者
    ，即應對於全部所發生之結果，共同負責。共同正犯間，非
    僅就其自己實行之行為負其責任，並在犯意聯絡之範圍內，
    對於他共同正犯所實行之行為，亦應共同負責。又共同正犯
    不限於事前有協議，即僅於行為當時有共同犯意之聯絡者亦
    屬之，且表示之方法，不以明示通謀為必要，即相互間有默
    示之合致亦無不可。查被告既將其申辦之兆豐帳戶、玉山帳
    戶提供予「陳伯宇」而供其詐騙如附表一編號1至3所示被害
    人時匯入款項之用，復依指示提領款項，交付「陳伯宇」後
    ，已參與詐欺取財及洗錢之構成要件，被告雖非確知「陳伯
    宇」之犯罪細節，然被告既可預見其所參與者，為詐騙犯罪
    者取得被害人等財物並隱匿犯罪所得去向、所在之全部犯罪
    計劃之一部分行為，其等相互利用分工，而共同達成不法所
    有之犯罪目的，縱被告事前不認識「陳伯宇」並與其事前謀
    議，然依前揭說明，仍應就所參與並有犯意聯絡之犯罪事實
    ，與「陳伯宇」間同負全責。
  ㈤綜上所述，本案事證明確，被告所辯經核並不足採，被告如
    附表一編號1至3所示犯行，均洵堪認定，應分別依法論科。
二、按洗錢防制法業於105 年12月28日修正公布，並於106 年6
    月28日生效施行（下稱新法）。修正前該法（下稱舊法）將
    洗錢行為區分為將自己犯罪所得加以漂白之「為自己洗錢」
    及明知是非法資金，卻仍為犯罪行為人漂白黑錢之「為他人
    洗錢」兩種犯罪態樣，且依其不同之犯罪態樣，分別規定不
    同之法定刑度。惟洗錢犯罪本質在於影響合法資本市場並阻
    撓偵查，不因為自己或為他人洗錢而有差異，且洗錢之行為
    包含處置（即將犯罪所得直接予以處理）、多層化（即為使
    偵查機關難以追查金流狀況，以迂迴層轉、化整為零之多層
    化包裝方式，掩飾或隱匿特定犯罪所得）及整合（即收受、
    持有或使用他人犯罪所得，使該犯罪所得披上合法之外衣，
    回歸正常金融體系）等各階段行為，其模式不祇一端，上開
    為自己或為他人洗錢之二分法，不僅無助於洗錢之追訴，且
    徒增實務事實認定及論罪科刑之困擾。故而為澈底打擊洗錢
    犯罪，新法乃依照國際防制洗錢金融行動工作組織（Financ
    ial Action Task Force ，下稱FATF）40項建議之第3 項建
    議，並參採聯合國禁止非法販運麻醉藥品和精神藥物公約及
    聯合國打擊跨國有組織犯罪公約之洗錢行為定義，將洗錢行
    為之處置、多層化及整合等各階段，全部納為洗錢行為，而
    於新法第2 條規定：「本法所稱洗錢，指下列行為：一、意
    圖掩飾或隱匿特定犯罪所得來源，或使他人逃避刑事追訴，
    而移轉或變更特定犯罪所得。二、掩飾或隱匿特定犯罪所得
    之本質、來源、去向、所在、所有權、處分權或其他權益者
    。三、收受、持有或使用他人之特定犯罪所得。」以求與國
    際規範接軌。又因舊法第3 條所規範洗錢犯罪之前置犯罪門
    檻，除該條所列舉特定嚴重危害社會治安及經濟秩序之犯罪
    暨部分犯罪如刑法業務侵占等罪犯罪所得金額須在5 百萬元
    以上者外，限定於法定最輕本刑為5 年以上有期徒刑以上刑
    之「重大犯罪」，是洗錢行為必須以犯上述之罪所得財物或
    財產上利益為犯罪客體，始成立洗錢罪，過度限縮洗錢犯罪
    成立之可能，亦模糊前置犯罪僅在對於不法金流進行不法原
    因之聯結而已，造成洗錢犯罪成立門檻過高，洗錢犯罪難以
    追訴。故新法參考FATF建議，就其中採取門檻式規範者，明
    定為最輕本刑為6 個月以上有期徒刑之罪，並將「重大犯罪
    」之用語，修正為「特定犯罪」；另增列未為最輕本刑為6
    個月以上有期徒刑之罪所涵括之違反商標法等罪，且刪除有
    關犯罪所得金額須在5 百萬元以上者，始得列入前置犯罪之
    限制規定，以提高洗錢犯罪追訴之可能性。從而新法第14條
    第1 項所規範之一般洗錢罪，必須有第3 條規定之前置特定
    犯罪作為聯結，始能成立。然洗錢犯罪之偵辦在具體個案中
    經常祇見可疑金流，未必瞭解可疑金流所由來之犯罪行為，
    倘所有之洗錢犯罪皆須可疑金流所由來之犯罪行為已經判決
    有罪確定，始得進一步偵辦處罰，則對於欠缺積極事證足以
    認定確有前置犯罪，卻已明顯違反洗錢防制規定之可疑金流
    ，即無法處理。故而新法乃參考澳洲刑法立法例，增訂特殊
    洗錢罪，於第15條第1 項規定：「收受、持有或使用之財物
    或財產上利益，有下列情形之一，而無合理來源且與收入顯
    不相當者，處六月以上五年以下有期徒刑，得併科新臺幣5
    百萬元以下罰金：一、冒名或以假名向金融機構申請開立帳
    戶。二、以不正方法取得他人向金融機構申請開立之帳戶。
    三、規避第7 條至第10條所定洗錢防制程序。」從而特殊洗
    錢罪之成立，不以查有前置犯罪之情形為要件，但必須其收
    受、持有或使用之財物或財產上利益，無合理來源並與收入
    顯不相當，且其財物或財產上利益之取得必須符合上開列舉
    之3 種類型者為限。易言之，第15條之特殊洗錢罪，係在無
    法證明前置犯罪之特定不法所得，而未能依第14條之一般洗
    錢罪論處時，始予適用。倘能證明人頭帳戶內之資金係前置
    之特定犯罪所得，即應逕以一般洗錢罪論處，自無適用特殊
    洗錢罪之餘地。例如詐欺集團向被害人施用詐術後，為隱匿
    其詐欺所得財物之去向，而令被害人將其款項轉入該集團所
    持有、使用之人頭帳戶，並由該集團所屬之車手前往提領詐
    欺所得款項得逞，檢察官如能證明該帳戶內之資金係本案詐
    欺之特定犯罪所得，即已該當於新法第14條第1 項之一般洗
    錢罪。另過去實務認為，行為人對犯特定犯罪所得之財物或
    利益作直接使用或消費之處分行為，或僅將自己犯罪所得財
    物交予其他共同正犯，祇屬犯罪後處分贓物之行為，非本條
    例所規範之洗錢行為，惟依新法規定，倘行為人意圖掩飾或
    隱匿特定犯罪所得來源，而將特定犯罪所得直接消費處分，
    甚或交予其他共同正犯予以隱匿，而由共同正犯以虛假交易
    外觀掩飾不法金流移動，即難認僅單純犯罪後處分贓物之行
    為，應仍構成新法第2 條第1 或2 款之洗錢行為（最高法院
    108 年度台上字第1744號、第2500號判決意旨參照）。本案
    被告先提供其所申辦之兆豐帳戶、玉山帳戶予「陳伯宇」使
    用，嗣附表一編號1至3所示被害人將被騙之金錢分別匯入上
    開帳戶後，被告於接獲「陳伯宇」之通知時，再依其指示出
    面提領現金，並將上開所提領之現金，交付「陳伯宇」收受
    ，透過此種迂迴層轉，多層化包裝之方式，製造金流斷點，
    使偵查機關難以追查，據以隱匿犯罪所得之去向，自與洗錢
    防制法第14條第1 項之要件相合。
三、刑法上所謂幫助他人犯罪，係指就他人之犯罪加以助力，使
    其易於實施之積極的或消極的行為而言。如在正犯實施前，
    曾有幫助行為，其後復參與犯罪構成要件之行為者，即已加
    入犯罪之實施，其前之低度行為應為後之高度行為所吸收，
    仍成立共同正犯，不得以從犯論。而將被害人所匯款項提領
    後交付他人，係參與詐欺取財及一般洗錢犯罪構成要件之行
    為，非單純予以助力，縱未參與事前謀議及事中施詐行為，
    仍應成立共同正犯，而非刑法上不罰之「事後幫助」或單純
    之幫助犯。是核被告如附表一編號1至3所為，均係犯刑法第
    339 第1 項詐欺取財罪及洗錢防制法第14條第1 項之一般洗
    錢罪。至公訴意旨及移送併辦意旨雖認本案詐欺被害人等之
    犯行係由3人以上共同所為，惟被告始供承其所接觸者僅有
    「陳伯宇」，亦係聽從「陳伯宇」之指示為本案之行為，依
    本案卷內事證，僅足證明被告將其所申辦之兆豐帳戶、玉山
    帳戶資料，供「陳伯宇」作為不法所得之出入帳戶，且被告
    提領款項後亦是交付予「陳伯宇」，無法排除與被告聯繫、
    詐欺被害人及收取款項之人均為同一人分飾多角，尚無從證
    明本案詐欺犯行之共犯有3人以上，本於罪證有疑利益歸於
    被告之原則，自應認被告如附表一編號1至3所為均係涉犯刑
    法第339條第1項之詐欺取財罪。是起訴書及移送併辦意旨書
    犯罪事實欄所指述被告將上揭帳戶資料交付「詐欺犯罪成員
    」及「不詳詐欺犯罪成員」對被害人等施以詐術，及認被告
    所犯為刑法第339條之4第1項第2款之加重詐欺罪等，均確有
    未洽，惟其基本事實同一，且核屬加重條件之減少，無礙被
    告防禦權之行使，爰依刑事訴訟法第300條之規定，變更起
    訴法條。
四、按共同實行犯罪行為之人，在合同意思範圍以內，各自分擔
    犯罪行為之一部，相互利用他人之行為，以達其犯罪之目的
    者，即應對於全部所發生之結果，共同負責。又共同正犯之
    成立，祗須具有犯意之聯絡，行為之分擔，既不問犯罪動機
    起於何人，亦不必每一階段犯行，均經參與；質言之，共同
    正犯間彼此分擔之行為，並非必須相同，且在犯意聯絡範圍
    內，應就全部犯罪結果負責（最高法院28年上字第3110號、
    34年上字第862 號判例、69年度台上字第199 號、76年度台
    上字第8279號判決意旨參照）。次按共同正犯之意思聯絡，
    不限於事前有所協議，其於行為當時，基於相互之認識，以
    共同犯罪之意思參與而有共同犯意之聯絡者，亦無礙於共同
    正犯之成立，且其表示之方法，亦不以明示意思表示為必要
    ，即相互間有默示之意思合致，亦無不可（最高法院73年台
    上字第1886、2364號判例意旨參照）。又共同正犯之意思聯
    絡，原不以數人間直接發生者為限，即有間接之聯絡者，亦
    包括在內，且不限於事前有所協議，即僅於行為當時有共同
    犯意之聯絡者亦屬之（最高法院77年台上字第2135號判例、
    79年度台上字第1613號判決意旨參照）。另共同正犯在主觀
    上須有共同犯罪之意思，在客觀上為共同犯罪行為之實行，
    始足當之。所謂共同犯罪之意思，係指基於共同犯罪之認識
    ，互相利用他方之行為以遂行犯罪目的之意思；共同正犯因
    有此意思之聯絡，其行為在法律上應作合一的觀察而為責任
    之共擔。至共同正犯之意思聯絡，不以彼此間犯罪故意之態
    樣相同為必要，蓋刑法第13條第1 項、第2 項雖分別規定行
    為人對於構成犯罪之事實，明知並有意使其發生者，為故意
    ；行為人對於構成犯罪之事實，預見其發生而其發生並不違
    背其本意者，以故意論。前者為確定故意（直接故意），後
    者為不確定故意（間接故意），惟不論「明知」或「預見」
    ，僅係認識程度之差別，不確定故意於構成犯罪事實之認識
    無缺，與確定故意並無不同，進而基此認識「使其發生」或
    「容認其發生（不違背其本意）」，共同正犯間在意思上乃
    合而為一，形成意思聯絡；本案被告提供其所有之兆豐帳戶
    、玉山帳戶供「陳伯宇」作為不法所得之出入帳戶，且依指
    示提領附表一編號1至3所示被害人等所匯入之款項交付「陳
    伯宇」，被告雖不負責對附表一編號1至3所示被害人等施以
    詐術，而由「陳伯宇」為之，但被告就所參與犯行，
    與「陳伯宇」各自分工，應具有相互利用之共同犯意，並分
    擔部分犯罪行為。揆諸上開說明，被告與「陳伯宇」間，有
    犯意聯絡及行為分擔，應論以共同正犯。
五、又被告如附表一編號1至3所示各次所犯詐欺取財罪及一般洗
    錢罪間，應依刑法第55條想像競合犯規定，從一重以一般洗
    錢罪論處。又按刑法處罰之加重詐欺取財罪係侵害個人財產
    法益之犯罪，其罪數計算，依一般社會通念，應以被害人數
    、被害次數之多寡，決定其犯罪之罪數（最高法院108 年度
    台上字第274號判決意旨參照）。至被告就附表一編號1至3
    所示犯行，被害人不同，犯意各別，行為互殊，應分論併罰
    。　
六、爰審酌被告明知現今社會詐欺犯罪橫行，對被害人之財產及
    社會秩序產生重大侵害，竟仍不顧匯入自身金融帳戶之款項
    極可能係遭詐騙所為之事實，仍心存僥倖而執意以事實欄所
    示方式提供其所有二帳戶，而幫助詐欺犯罪者遂行犯罪，並
    依指示提領詐騙款項，使詐騙份子以此方式逃避司法追緝，
    並製造金流斷點，更助長詐騙歪風、影響社會正常交易往來
    之互信基礎及金融秩序，所為應予非難；兼衡被告所從事之
    分工程度，否認犯行之態度，並考量被告於本院審理中自述
    智識程度為國中肄業，目前於科學園區工作，月收入約30,0
    00至38,000元、需照護同住之父親等家庭生活狀況（見本院
    卷第85至86頁），及審酌各被害人之財產損害之程度及被害
    人等就刑度表示之意見（見本院卷第29頁、第39頁、第41頁
    ）等一切情狀，分別量處如附表二編號1至3主文欄所示之刑
    ，並合定如主文所示之應執行刑；另就併科罰金部分，又審
    酌其年齡、職業、收入、社會地位等節，並依刑法第42條第
    3 項之規定，諭知易服勞役之折算標準，以資儆懲。
七、沒收：
  ㈠犯罪所得部分：
　　按犯罪所得屬於犯罪行為人者，沒收之，於全部或一部不能
    沒收或不宜執行沒收時，追徵其價額，刑法第38條之1第1項
    前段、第3項分別定有明文。惟衡以卷附資料，無證據證明
    被告因本案取得報酬，自無從宣告沒收。　　
  ㈡洗錢行為標的部分：
　⑴按犯第14條之罪，其所移轉、變更、掩飾、隱匿、收受、取
    得、持有、使用之財物或財產上利益，沒收之。洗錢防制法
    第18條第1 項前段定有明文。此一規定採取義務沒收主義，
    只要合於前述要件，法院本應為相關沒收之諭知，然因該洗
    錢行為之標的是否限於行為人所有者始得宣告沒收，法無明
    文，參酌最高法院100年度台上字第5026號判決：「該法條
    並未規定『不問屬於犯罪行為人與否』，均沒收之，自仍以屬
    於被告所有者為限，始應予以沒收」之意旨，似足認在洗錢
    防制法並未規定「不問屬於犯罪行為人與否」均沒收之情形
    下，宜從有利於被告之認定，而認洗錢行為之標的須屬於被
    告所有者，始應予以宣告沒收。惟因本條項既未明文限制洗
    錢行為之標的必須屬於行為人所有者，始應宣告沒收，且洗
    錢行為委由第三人為之者，所在多有，是如洗錢行為之標的
    限於被告所有始得宣告沒收，不惟增加實務上查證之困擾，
    抑且難以達成洗錢防制之目的，何況同條第2 項擴大沒收之
    規定，亦以被告對來源不明之不法財產得以支配為已足，不
    以被告所有為必要，是洗錢行為標的之沒收，尚不以屬於被
    告所有為必要，較為妥適。
  ⑵又按宣告前二條之沒收或追徵，有過苛之虞者，得不宣告或
    酌減之；本法總則於其他法律有沒收之規定者，亦適用之。
    刑法第38條之2第2項及第11條前段分別定有明文。而雖洗錢
    防制法對於洗錢標的之沒收並未制定類似過苛調節之規定，
    惟因沒收實際上屬於干預財產權之處分，仍應遵守比例原則
    ，是於沒收存有過苛之虞之情形時，本應使法官在個案情節
    認定後得不宣告沒收或酌減之，以資衡平。從而，本院認上
    開洗錢防制法第18條第1項之沒收規定雖未制定類似過苛調
    節之條款，但應非有意予以排除，而得依刑法第11條前段規
    定，據以適用刑法第38條之2第2項之調節條款。經查，本案
    附表一編號1至3所示被害人遭詐得款項屬犯洗錢防制法第14
    條之罪之所掩飾財物，本應依同法第18條第1 項前段規定予
    以沒收。然該些款項實已由「陳伯宇」取走，縱被告有依指
    示提領款項，亦已將之交付予「陳伯宇」，已並非被告所有
    ，被告亦無事實上之處分權限，是倘對被告宣告沒收全數所
    掩飾財物，實有過苛之虞，故本院認無庸對被告宣告沒收，
    併此敘明。
據上論斷，應依刑事訴訟法第299 條第1 項前段、第300 條，刑
法施行法第1 條之1，判決如主文。　　
本案經檢察官林圳義提起公訴暨移送併辦，檢察官吳宛真到庭執
行職務。
中　　華　　民　　國　　111 　年　　8 　　月　　24　　日
                  刑事第一庭  審判長法  官  陳茂榮
                                    法  官  高御庭
                                    法  官  許蓓雯
以上正本證明與原本無異。　　　　　　　　　　　　　　　　如不服本判決應於收受判決後20日內向本院提出上訴書狀，並應敘述具體理由。其未敘述上訴理由者，應於上訴期間屆滿後20日內向本院補提理由書(均須按他造當事人之人數附繕本)「切勿逕送上級法院」。告訴人或被害人如對本判決不服者，應具備理由請求檢察官上訴，其上訴期間之計算係以檢察官收受判決正本之日期為準。　　　　　　　　　　　　　　　
                                    書記官  蔡孟穎
中　　華　　民　　國　　111 　年　　8 　　月　　24　　日
附錄本判決論罪科刑法條全文
洗錢防制法第14條
有第二條各款所列洗錢行為者，處7年以下有期徒刑，併科新臺
幣5百萬元以下罰金。
前項之未遂犯罰之。
前二項情形，不得科以超過其特定犯罪所定最重本刑之刑。
中華民國刑法第339條
意圖為自己或第三人不法之所有，以詐術使人將本人或第三人之
物交付者，處5年以下有期徒刑、拘役或科或併科50萬元以下罰
金。
以前項方法得財產上不法之利益或使第三人得之者，亦同。
前二項之未遂犯罰之。



附表一：
編號 被害人 詐欺方式 被害人匯款  匯入之人頭帳戶 被告提領款項   被告交付款項地點 認定事實所憑證據    時間 金額 (新臺幣)  時間 地點    金額 (新臺幣)   1 丙○○ 不詳之詐欺者於110年9月27日某時許，撥打電話與丙○○之夫聯繫，並佯為其姪女，後轉由丙○○與對方聯繫後，不詳之詐欺者於110年9月29日對丙○○佯稱：需借款云云，致丙○○陷於錯誤判斷，遂依指示於右揭時間，以其帳戶透過臨櫃轉帳方式，轉匯款項至右揭帳戶內，嗣經丙○○察覺有異，報警處理而查獲上情。  110年10月1日下午2時22分51許 15萬元 兆豐商業銀行股份有限公司帳號00000000000號帳戶(戶名：甲○○) 110年10月1日下午2時46分2秒 苗栗縣○○鎮○○路00號兆豐銀行竹南科園分行 15萬元         兆豐銀行竹南科園分行停車場       [本院卷] ⑴被告於本院審理中供述(第47至57頁、第77至88頁) ⑵本院公務電話紀錄表(第29頁、第39頁) 　 [111年度偵字第859號卷] ⑴被告於警詢及偵查供述(第15至27頁、第123至126頁、第163至164頁) ⑵證人乙○○於警詢證述(第29至35頁)及其報案相關之內政部警政署反詐騙諮詢專線紀錄表、苗栗縣警察局竹南分局竹南派出所受理詐騙帳戶通報警示簡便格式表、金融機構聯防機制通報單、華南商業銀行匯款回條聯、LINE對話截圖(第47至57頁） ⑶證人丙○○於警詢證述(第37至40頁)及其報案相關之內政部警政署反詐騙諮詢專線紀錄表、高雄市政府警察局新興分局中正三路派出所受理詐騙帳戶通報警示簡便格式表、金融機構聯防機制通報單、彰化銀行匯款回條聯(第61至67頁) ⑷證人丁○○於警詢證述(第41至43頁)及其報案相關之內政部警政署反詐騙諮詢專線紀錄表、高雄市政府警察局湖內分局砂崙派出所受理詐騙帳戶通報警示簡便格式表、金融機構聯防機制通報單、郵政跨行匯款申請書、LINE對話截圖(第71至83頁) ⑸帳戶個資檢視(第45頁、第59頁、第69頁)、兆豐國際商業銀行股份有限公司110年11月2日兆銀總集中字第1100059912號函暨所附客戶基本資料表、客戶存款往來交易明細表、國內匯款-匯入匯款多筆查詢、客戶電子銀行自行/被代理行交易查詢(第85至95頁)、玉山銀行集中管理部110年12月6日玉山個(集)字第1100118452號函暨所附帳戶資料、交易往來明細(第97至101頁)、通訊對話截圖(第107至113頁、第127至133頁)、玉山銀行集中管理部111年2月23日玉山個(集)字第1110017963號函暨所附監視影像畫面(第145至149頁)、中國信託商業銀行股份有限公司111年3月8日中信銀字第111224839062725號函暨所附監視影像畫面(第155至157頁) 　 [111年度偵字第487號卷] ⑴熱點資料案件詳細列表(第35至37頁) ⑵高雄市政府警察局湖內分局砂崙派出所受理各類案件紀錄表、內政部警政署反詐騙諮詢專線紀錄表、高雄市政府警察局湖內分局砂崙派出所受(處)理案件證明單、受理詐騙帳戶通報警示簡便格式表、郵政跨行匯款申請書、對話截圖(第45至57頁) 2 乙○○   不詳之詐欺者於110年10月1日某時許，以通訊軟體LINE與乙○○聯繫，佯為其親友並佯稱：需借款云云，致乙○○陷於錯誤判斷，遂依指示於右揭時間，以其帳戶透過臨櫃轉帳方式，轉匯款項至右揭帳戶內，嗣經乙○○察覺有異，報警處理而查獲上情。 110年10月1日下午2時46分17秒許 85,000元  110年10月1日下午3時23分22秒 苗栗縣○○市○○路00號之統一超商建鑫門市附設自動櫃員機 2萬元 苗栗縣○○市○○路00號        110年10月1日下午3時24分13秒  2萬元         110年10月1日下午3時24分59秒  2萬元         110年10月1日下午3時25分47秒  2萬元         110年10月1日下午3時26分33秒  5,000元   3 丁○○ 不詳之詐欺者於110年9月30日下午2時許，撥打電話與丁○○聯繫，並佯為其孫，後透過通訊軟體LIN聯繫後，不詳之詐欺者於110年10月1日對丁○○佯稱：需借款云云，致丁○○陷於錯誤判斷，遂依指示於右揭時間，以其帳戶透過臨櫃轉帳方式，轉匯款項至右揭帳戶內，嗣經丁○○察覺有異，報警處理而查獲上情。 110年10月1日下午1時3分52秒許 38萬元 玉山商業銀行帳號0000000000000號帳戶(戶名：甲○○) 110年10月1日下午2時18分2秒許 苗栗縣○○鎮○○街00號之玉山銀行竹南分行 35萬元 苗栗縣竹南鎮竹南國中附近        110年10月1日下午2時23分15秒許 苗栗縣○○鎮○○街00號之玉山銀行竹南分行外自動櫃員機 3萬元   

附表二：
編號 犯罪事實 主文欄 1 附表編號1 甲○○共同犯洗錢防制法第十四條第一項之一般洗錢罪，處有期徒刑參月，併科罰金新臺幣貳萬元，罰金如易服勞役，以新臺幣壹仟元折算壹日。 2 附表編號2 甲○○共同犯洗錢防制法第十四條第一項之一般洗錢罪，處有期徒刑貳月，併科罰金新臺幣壹萬元，罰金如易服勞役，以新臺幣壹仟元折算壹日。 3 附表編號3 甲○○共同犯洗錢防制法第十四條第一項之一般洗錢罪，處有期徒刑肆月，併科罰金新臺幣貳萬元，罰金如易服勞役，以新臺幣壹仟元折算壹日。